【裁判字號】    98,交聲,62
【裁判日期】    980715
【裁判案由】    違反道路交通管理處罰條例聲明異議
【裁判全文】
臺灣澎湖地方法院交通事件裁定          98年度交聲字第62號
異  議  人  甲○
即受處分人
上列受處分人因違反道路交通管理處罰條例案件，對於交通部公
路總局高雄區監理所澎湖監理站中華民國98年6月26日澎監違裁
字第裁84─T00000000號裁決，聲明異議，本院裁定如下：
    主  文
原處分關於罰鍰新臺幣肆萬伍仟元部分撤銷，發回交通部公路總
局高雄區監理所澎湖監理站。
其他異議駁回。
    理  由
一、原處分意旨略以：異議人即受處分人甲○酒醉無照騎乘車牌
    號碼PWQ－875 號重型機車，於民國98年6月19日16時51分許
    ，在澎湖縣馬公巿民族路與介壽路交岔路口為員警攔查，並
    測得其呼氣酒精濃度為每公升0.62毫克，經警製發違規通知
    單，依道路交通管理處罰條例第35條第1項第1款、（第24條
    第1 項第2款、第67條第6項）、第21條第1項第1款規定，處
    罰鍰新臺幣（下同）4,5000 元，併施以道安講習及1年內不
    得考領駕駛執照、罰鍰6,000 元（合計罰鍰51,000元）等處
    分在案（罰鍰限於98年7月26日繳納）。
二、異議意旨略以：異議人違規事實因同時涉犯刑法公共危險罪
    ，現由臺灣澎湖地方法院檢察署檢察官偵查中，為避免重覆
    處罰，請求撤銷原處分等語。
三、按汽車駕駛人，駕駛汽車經測試檢定酒精濃度超過規定標準
    者，處15,000元以上60,000元以下罰鍰，並當場移置保管其
    車輛及吊扣其駕駛執照1 年；汽車駕駛人違反道路交通管理
    處罰條例規定，應受吊扣駕駛執照處分，於汽車駕駛人係無
    駕駛執照駕車者，在所規定最長吊扣期間內，不得考領駕駛
    執照；有第35 條第1項規定之情形者，應接受道路交通安全
    講習；汽車駕駛人，未領有駕駛執照駕駛小型車或機器腳踏
    車者，處新臺幣（下同）6000 元以上12000元以下罰鍰，並
    當場禁止其駕駛，道路交通管理處罰條例第35條第1項第1款
    、24 條第1項第2款、第67條第6項、第21條第1項第1款固分
    別定有明文。惟95年2月5日正式施行之行政罰法第26條規定
    ：「一行為同時觸犯刑事法律及違反行政法上義務規定者，
    依刑事法律處罰之。但其行為應處以其他種類行政罰或得沒
    入之物而未經法院宣告沒收者，亦得裁處之。前項行為如經
    不起訴處分或為無罪、免訴、不受理、不付審理之裁判確定
    者，得依違反行政法上義務規定裁處之。」，該條立法理由
    明確揭示：「一行為同時觸犯刑事法律及違反行政法上義務
    規定時，由於刑罰與行政罰同屬對不法行為之制裁，而刑罰
    之懲罰作用較強，故依刑事法律處罰，即足資警惕時，實無
    一事二罰再處行政罰之必要。且刑事法律處罰，由法院依法
    定程序為之，較符合正當法律程序，應予優先適用。但罰鍰
    以外之沒入或其他種類行政罰，因兼具維護公共秩序之作用
    ，為達行政目的，行政機關仍得併予裁處，故為第一項但書
    規定。二前述行為如經檢察官為不起訴處分或法院為無罪、
    免訴、不受理或不付審理（少年事件）之裁判確定，行政罰
    之裁處即無一事二罰之疑慮，故第二項規定此時仍得依違反
    行政法上義務之規定裁處。」亦即一行為同時造成刑罰法律
    與行政秩序罰規定發生競合適用之關係時，基於「一事不二
    罰」之法理，經由立法程序確立應以刑罰優先為原則，避免
    行為人承受過度且重複之處罰其理益明。職此，因同時觸犯
    刑事法律及違反行政法上義務規定之行為，行政機關得否科
    以與刑罰相類之行政罰處罰，端視該行為之刑事訴追或審判
    程序終局結果而定，在刑事訴追、審判程序尚未終局確定前
    ，行政機關自不得逕予裁罰，至於沒入或其他種類行政罰，
    因兼具維護公共秩序之作用，為達行政目的，行政機關仍得
    併予裁處，又此所稱「其他種類行政罰」，係指違反行政法
    上之義務應受「裁罰性」之「不利處分」而言，依行政罰法
    第2 條規定，應包括剝奪或消滅資格、權利之吊銷證照處分
    在內。
四、經查：
  (一)本件受處分人對於其上開酒後無照駕車之行為並不爭執，復
    有澎湖縣警察局舉發違反道路交通管理事件通知單、交通部
    公路總局澎湖監理站澎監違裁字第裁84-T00000000號違反道
    路交通管理事件裁決書各乙份在卷可稽，堪可認定。惟受處
    分人前開酒後駕車部分，除構成道路交通管理處罰條例第35
    條第1項第1款之交通違規事由外，亦已合於刑法第185條之3
    服用酒類不能安全駕駛動力交通工具而駕駛罪之構成要件，
    經警移送臺灣澎湖地方法院檢察署檢察官，並由該署以98年
    度偵字第459號分案偵查中等情，亦有臺灣澎湖地方法院檢
    察署刑事傳票及臺灣高等法院被告前案紀錄表各乙份在卷可
    參，是異議人有「服用酒類，不能安全駕駛動力交通工具而
    駕駛」之違規事實應堪認定。
  (二)揆諸前揭說明，本件受處分人既因同一酒後駕車行為同時觸
    犯刑事法律及違反行政法上義務，然刑事部分現仍由檢察官
    偵查中，行政機關若逕依法裁罰，毋寧將使行為人有同時遭
    受行政處罰及刑事處罰之可能，是受處分人尚未經終局確定
    無庸受刑事處罰前，基於「一事不二罰」之行政罰原則，自
    不得依行政規定逕予裁罰，從而，本件原處分機關逕以受處
    分人有「汽車駕駛人酒精濃度超過規定標準（0.55以上）」
    之違規事實，對其裁處罰鍰45,000元部分，即有可議，應由
    本院予以撤銷，並發回原處分機關，俟上開刑事程序終結之
    結果，另為適法之處分。至於原處分關於1年內不得考領駕
    駛執照及施以道安講習部分，則係預防將來再犯危險之管制
    罰，而有別於前揭針對已發生違規事實科處罰鍰之行政秩序
    罰，屬行政罰法第26條第1項但書所稱之「其他種類行政罰
    」，原處分機關仍得依道路交通管理處罰條例第24條第1項
    第2款、第35條第1項第1款予以裁處。另無照騎乘機車之違
    規事實，因無另觸犯刑事法律，故無一事不二罰之適用，自
    仍應加以處罰。故受處分人就1年內不得考領駕駛執照、施
    以道安講習及無照騎乘機車處罰鍰6,000元等部分所為異議
    ，並無理由，應予駁回。
五、據上論斷，依道路交通管理處罰條例第87條第2項，道路交
    通案件處理辦法第19條、第20條，裁定如主文。
中    華    民    國    98    年    7     月    15    日
                        交通法庭法  官  陳順輝
以上正本係照原本作成。
如不服本裁定，應於裁定送達之翌日起5日內，向本院提出抗告
狀（須附繕本）。
中    華    民    國    98    年    7     月    17    日
                                書記官  王耀煌


司法院資訊處製作；財團法人民間司法改革基金會備份。
